臺灣高等法院刑事判決
109年度上易字第2403號
上  訴  人  
即  被  告  劉建良



上列上訴人因竊盜案件，不服臺灣桃園地方法院109年度易字第3
82號，中華民國109年9月30日第一審判決（起訴案號：臺灣桃園
地方檢察署），提起上訴，本院判決如下：
    主  文
原判決關於劉建良部分撤銷。
劉建良犯結夥三人以上竊盜罪，處有期徒刑參月，如易科罰金，
以新臺幣壹仟元折算壹日。 
    犯罪事實
一、劉建良、呂文景（業經原審判處有期徒刑3月確定）與真實
    姓名年籍不詳，綽號「龍哥」之成年男子（下稱「龍哥」）
    三人結夥，共同意圖為自己不法之所有，基於竊盜之犯意聯
    絡，於民國108年8月17日23時1分許，在桃園市○○區○○路0段
    000巷00弄0號賴振興種有龍眼樹之住處外牆，由呂文景、龍
    哥爬上外牆，並以裝鈎之長杆或徒手拉下龍眼樹枝之方式採
    摘龍眼，由劉建良把風、整理裝龍眼袋子等方式分工，共同
    摘取價值約新臺幣（下同）3,600 元之不詳數量龍眼得手，
    並旋即離開現場。嗣賴振興發現龍眼遭竊後報警處理，始查
    悉上情。
二、案經桃園市政府警察局中壢分局報告臺灣桃園地方檢察署檢
    察官偵查起訴。 　　 
    理  由
一、程序方面
　㈠按被告以外之人於審判外之言詞或書面陳述，除法律有規定
    者外，不得作為證據；被告以外之人於審判外之陳述，雖不
    符刑事訴訟法第159條之1至第159條之4之規定，而經當事人
    於審判程序同意作為證據，法院審酌該言詞陳述或書面陳述
    作成時之情況，認為適當者，亦得為證據；當事人、代理人
    或辯護人於法院調查證據時，知有第159條第1項不得為證據
    之情形，而未於言詞辯論終結前聲明異議者，視為有前項之
    同意，刑事訴訟法第159條第1項、第159條之5分別定有明文
    。本判決下列所引用之被告以外之人於審判外之言詞及書面
    陳述，固屬傳聞證據，惟經本院於準備、審理期日向檢察官
    、被告劉建良一一為該等證據之提示，迄本案言詞辯論終結
    前，其等均未就該等證據作為證據一節聲明異議，是依刑事
    訴訟法第 159 條之 5 規定，認上開證據資料均有證據能力
    。
  ㈡本判決認定犯罪事實所引用之證據，經核其作成及取證程序
    均無違法之處，與本案亦具有關連性，檢察官、被告皆不爭
    執各該證據之證據能力，該等證據之取得尚無刑事訴訟法第
    158條之4所示違法取得之情形，而無該條規定所示應審酌是
    否排除證據能力之情形，自均有證據能力，附此敘明。
二、訊據被告劉建良固坦承其有於上開時間與被告呂文景、「龍
    哥」共同前往上開龍眼樹處，抵達後被告呂文景與「龍哥」
    並有共同竊盜上開龍眼等節事實，惟矢口否認有參與上開竊
    盜之犯行，辯稱：當天是呂文景、「龍哥」一同到我家找我
    出去，後來我在車上睡覺，被呂文景叫醒後，兩人共同徒步
    步行至上開龍眼樹處與「龍哥」會合，呂文景與「龍哥」就
    開始竊盜龍眼，我只有在旁邊看，未參與，並有要求他們不
    要再摘了云云。經查：
  ㈠被告、同案被告呂文景及成年男子「龍哥」有於如事實欄所
    示之時間，共同前往如事實欄所示之地點後，同案被告呂文
    景、「龍哥」即共同為如事實欄所示竊盜龍眼之犯行等節事
    實，為被告所自承，核與證人即被害人賴振興於警詢中所為
    指訴內容（見偵卷第39頁至第40頁）相符合，並有ARK-9712
    號自用小客車車籍查詢資料1 紙、刑案現場照片10張及檢察
    官勘驗筆錄暨附件1 份（偵卷第43頁至第53頁、第107 頁至
    第108 頁）在卷可佐，此部分事實首堪認定。
  ㈡又據被告於警詢時曾陳稱：案發時我有幫忙整理地上的袋子
    等語（偵卷第28頁），並經本院當庭勘驗被告108年8月31日
    之警詢筆錄，被告確實有供稱「我沒有放在袋子哦，我只是
    把袋子…他叫我打開而已，我沒有去幫他拿龍眼」，之後警
    員詢問「我跟他們說不要再摘了，要他們趕快走，所以我幫
    忙他們整理一下地上的袋子，沒有參與他們行竊，也沒有事
    前任務分配，這樣對啦？」被告復供稱「對吧」，有本院勘
    驗筆錄在卷可參（本院卷第66-67頁），被告並坦承有幫呂
    文景整理地上的袋子等語（本院卷第67頁），足見上開筆錄
    之記載並無違誤，且被告確實有協助整理裝龍眼之袋子。復
    稽諸上開刑案現場照片及勘驗筆錄暨附件，顯示案發時被告
    、呂文景前往龍眼樹處與與「龍哥」會合之過程，被告有不
    時抬頭望向龍眼樹樹枝，且被告劉建良於同案被告呂文景與
    「龍哥」為本案竊盜過程中，有在附近走動，並有兩度踩上
    圍牆，向上爬碰觸樹枝，又再度跳下，復有整理地上裝放所
    採摘龍眼之袋子等舉動（偵卷第51頁、第108 頁、第114 頁
    至第115頁），惟被告兩度踩上圍牆，向上爬碰觸樹枝，又
    再度跳下之行為，斯時同案被告呂文景、「龍哥」係在另一
    頭摘取龍眼，且被告雖有碰觸樹枝之行為，但並未見被告摘
    取任何龍眼，足徵被告在現場雖無摘採龍眼之行為，但確實
    有在現場來回走動把風，並協助裝好竊取之龍眼，而與同案
    被告呂文景、「龍哥」結夥而犯如事實欄所示之竊盜犯罪等
    節事實存在。
  ㈢復衡以同案被告呂文景於偵查及原審審理中明確陳稱：案發
    當日因我以開白牌計程車為業，車行叫我前往劉建良家中載
    客，到達後劉建良就和他朋友「龍哥」一起上車，劉建良上
    車後就開始睡覺，「龍哥」就要我往萬能工專的方向開，並
    未給我正確地址，我開到某處後，「龍哥」叫我停車，然後
    先下車拿一長桿走至龍眼樹處，並要我叫醒劉建良後，一起
    走至該處會合；本案竊盜完後，我就載送劉建良與「龍哥」
    一起回到劉建良家中等語（偵卷第100 頁及原審卷第80頁至
    第81頁），核與被告劉建良於警詢中陳稱：案發當日呂文景
    開車載我跟「龍哥」出外逛，當時我在車上睡著，是呂文景
    叫醒我要我下車等語（偵卷第28頁）相合，且同案被告呂文
    景既已坦承有為本案竊盜犯行並辯稱被告並未參與，則顯無
    就前往犯罪現場及離開之過程為不實陳述之必要，是其上開
    陳述應屬可信。則據同案被告呂景文之上開陳述，可知被告
    於案發當日係向車行叫車並搭乘車行所派同案被告呂文景所
    駕駛之車輛，被告上車後旋即入睡，且與「龍哥」並未告知
    被告呂文景欲前往之具體地點地址，又被告2 人與「龍哥」
    案發後離開案發現場，即直接返回被告家中，則苟非被告、
    呂文景與「龍哥」於上車出發至案發現場前，即已有本案結
    夥竊盜之犯意聯絡，而清楚知道開車外出之目的係為前往竊
    取龍眼，衡情被告當不可能有於深夜時段，與「龍哥」甘願
    出資叫車並搭乘出外只為無目的地亂逛，卻於上車後旋即入
    睡之理，是被告所辯，顯屬臨訟卸責之詞，無足採信，並反
    徵其與同案被告呂文景、「龍哥」就本案竊盜犯罪，確有結
    夥竊盜之犯意聯絡且均有參與。
  ㈣綜上所述，本案事證明確，被告如事實欄所示犯行洵堪認定
    ，自應依法論科。
三、論罪：
　㈠被告劉建良所為，係犯刑法第321條第1項第4款之結夥三人以
    上竊盜罪，被告與同案被告呂文景、「龍哥」就本案竊盜犯
    行間，有犯意聯絡及行為分擔，應依刑法第 28 條規定，論
    以共同正犯。
　㈡至被告本案所為結夥三人竊盜犯行固值非難，惟參酌本案所
    竊取之物為龍眼1袋，價值甚微，而被告本案所犯之刑法結
    夥三人以上竊盜罪，法定本刑為 6 月以上、5 年以下有期
    徒刑，以被告 2 人犯罪情節與該罪名之法定刑相較，實有
    過重之虞，是本院認被告本案所犯結夥三人以上竊盜罪，有
    情堪憫恕之情，應依刑法第59 條規定減輕其刑。　
四、撤銷改判之理由
　㈠原審認定被告有以把風、協助採摘及整理裝龍眼袋子等方式
    參與本案，惟依同案被告呂文景之供述、檢察官勘驗筆錄，
    及現場監視器畫面翻拍照片觀之，被告除把風、整理龍眼袋
    子外，並無其他行為，是原審認定被告有協助採摘之行為已
    有可議之處。
　㈡原審以被告犯罪事證明確，據以論罪科刑，固非無見。然按
    刑事審判旨在實現刑罰權分配之正義，故事實審法院對於被
    告之量刑，應符合比例、平等及罪刑相當原則，使輕重得宜
    ，罰當其罪；又法律上屬於自由裁量之事項，並非概無法律
    性之拘束；自由裁量係於法律一定之外部性界限內， 使法
    官具體選擇以為適當之處理；因此在裁量時，必須符合  所
    適用之法規之目的；更進一步言，須受法律秩序之理念所指
    導，此亦即所謂之自由裁量之內部性界限，最高法院96年年
    度台上字第7448號、第7583號判決可資參照。經查：被告雖
    犯本案結夥3人加重竊盜罪，然其係在現場把風，並整理裝
    龍眼的袋子，而同案被告呂文景、「龍哥」則為實際下手摘
    取行竊者，被告雖否認竊盜犯行，與同案被告呂文景自始坦
    承竊盜犯行之犯罪後態度相比，較無悔意，惟由上可知，被
    告之犯罪方法、參與犯罪之程度並未較其他共犯嚴重，且本
    件竊盜之物，僅為龍眼1袋，應係被告等因一時貪圖小利，
    始從圍牆外竊取龍眼，而被告雖否認犯行，惟仍有意賠償被
    害人之損失，僅被害人業自呂文景處獲得3600元之賠償，而
    拒絕被告再次賠償，且依被告所述係因無從聯繫到呂文景，
    始未能將應分擔之1800元交予呂文景，並非如呂文景所述，
    僅交付1000元等語（本院卷第80頁），堪認被告並非全無悔
    意。參諸前揭說明，原審以共同被告呂文景就本案竊盜犯行
    基本事實有為坦認，僅否認結夥三人之加重事由，被告則多
    方設詞矯飾，及被告與呂文景有與被害人達成和解，由呂文
    景履行完畢，被告僅交付呂文景1000元等情，就同案被告呂
    文景量處有期徒刑3月，如易科罰金以1000元折算1日，就被
    告量處有期徒刑5月，如易科罰金以1000元折算1日，併科罰
    金2萬元，顯然不符合比例、平等及罪刑相當原則，致罪刑
    不相當且嫌過重。被告上訴仍執陳詞否認犯行，固無理由，
    為就指摘原審量刑過重部分，為有理由，且原判決既有上開
    可議之處，自應由本院將原判決關於被告劉建良部分予以撤
    銷改判。
  ㈢爰以行為人之責任為基礎，審酌被告正值青壯之際，不思以
    正當手段獲取財物，竟恣意與他人結夥為本案竊盜犯行，顯
    然漠視法紀且缺乏尊重他人財產權之觀念，所為實屬不  該
    。復衡酌被告參與本案之情節，竊得之物僅為龍眼1袋，且
    就竊得龍眼，依同案被告呂文景所述，幾乎全遭「龍哥」取
    走，及雖否認犯行惟仍與被害人達成和解，願意賠償被害人
    損失之犯後態度，兼衡被告自述其學歷為高中畢業（惟戶役
    政查詢資料顯示其為高職肄業，偵卷第35頁），家庭經濟生
    活狀況為勉持之智識程度、家庭生活狀況，及其就本案犯罪
    之動機、目的、手段、所造成損害、參與程度及角色分工等
    一切情狀，爰量處如主文第2項所示之刑，並諭知易科罰金
    折算之標準，以示懲儆。
  ㈣又本案被告、同案被告呂文景與「龍哥」所竊取之龍眼，同
    案被告呂文景陳稱幾乎全遭「龍哥」取走，被告劉建良則否
    認有任何取得（偵卷第101 頁），復斟酌被告、同案被告呂
    文景已與被害人達成和解，並由同案被告呂文景出面支付被
    害人賠償金完畢，爰不予對被告宣告沒收或追徵，附此敘明
    。
據上論斷，應依刑事訴訟法第369 條第1 項前段、第364 條、第
299條第1項前段，判決如主文。
本案經檢察官吳建蕙提起公訴，檢察官許鈺32茹到庭執行職務。
中　　華　　民　　國　　110 　年　　1 　　月　　27　　日
                  刑事第七庭    審判長法　官  孫惠琳
                                      法　官  張育彰
                                      法　官  王惟琪
以上正本證明與原本無異。
不得上訴。
                                      書記官  簡偉閔
中　　華　　民　　國　　110 　年　　1 　　月　　27　　日
附錄：本案論罪科刑法條全文　　　　　　　　　　　　　　　
中華民國刑法第321條
犯前條第1項、第2項之罪而有下列情形之一者，處6月以上5年以
下有期徒刑，得併科50萬元以下罰金：
一、侵入住宅或有人居住之建築物、船艦或隱匿其內而犯之。
二、毀越門窗、牆垣或其他安全設備而犯之。
三、攜帶兇器而犯之。
四、結夥三人以上而犯之。
五、乘火災、水災或其他災害之際而犯之。
六、在車站、港埠、航空站或其他供水、陸、空公眾運輸之舟、
    車、航空機內而犯之。
前項之未遂犯罰之。